【裁判字號】    99,審易,1500
【裁判日期】    990930
【裁判案由】    詐欺
【裁判全文】
臺灣士林地方法院刑事判決            99年度審易字第1500號
公  訴  人  臺灣士林地方法院檢察署檢察官
被      告  乙○○
上列被告因詐欺案件，經檢察官提起公訴（99年度偵字第7198號
）暨移請併案審理（99年度偵字第11737 號），被告於準備程序
就被訴及移請併案審理之事實均為有罪之陳述，經本院合議庭裁
定由受命法官獨任依簡式審判程序審理，並判決如下：
    主  文
乙○○犯幫助詐欺取財罪，處有期徒刑肆月，如易科罰金，以新
臺幣壹仟元折算壹日。
    事  實
一、乙○○能預見其提供帳戶予不相識之人使用，可能幫助不詳
    之人以該帳戶隱匿詐欺所得之財物，致使被害人及警方追查
    無門，仍以縱若有人持以犯罪亦不違反其本意，而基於幫助
    他人詐欺取財之犯意，於民國99年4 月中旬，在基隆市火車
    站附近，將其所申請開立之中華郵政股份有限公司瑞芳九份
    郵局（下稱九份郵局）帳號00000000000000號帳戶之提款卡
    及密碼，交付予某姓名年籍不詳之人，供其所屬詐欺集團作
    為提款、轉帳及匯款之用，以此方式幫助該詐欺集團向他人
    詐取財物。嗣該詐欺集團成員取得乙○○前揭九份郵局之帳
    戶資料後，即基於意圖為自己不法所有之犯意，分別於附表
    所示之時間，以如附表各編號所示之手法，向如附表被害人
    欄所示之人施以詐術，使渠等陷於錯誤，將款項匯入或轉入
    乙○○前揭九份郵局帳戶內，並由該詐欺集團成員旋即將款
    項提領提領一空。嗣如附表被害人欄所示之人，發覺有異，
    經報警處理，始循線查悉上情
二、案經臺北市政府警察局內湖分局報請臺灣士林地方法院檢察
    署檢察官偵查後起訴暨移請併案審理。
    理  由
一、上開事實，業據被告於乙○○於本院審理時坦承不諱（見本
    院卷第12頁背面、第14頁背面），核與被害人戊○○、丁○○、甲○○及丙○○於警詢時所指述之被害及匯款情節大致
    相符（分見偵字第7198卷第9 至14頁、偵字第11737 號卷第
    8 至9 頁），並有被告所有之前揭九份郵局帳戶申請開戶資
    料、基隆郵局99年6 月11日基字第0991803372號函所附之交
    易明細表、被害人戊○○、丁○○、甲○○及丙○○轉帳之
    郵局自動櫃員機交易明細表4 紙等在卷可證（分見偵字第71
    98號卷第17頁、第20頁、第24頁、偵字第11737 號卷第14頁
    ），足認被告前開自白與事實相符，堪以採信。本件事證明
    確，被告犯行堪以認定，應依法論科。
二、按刑法上之幫助犯，係對於犯罪與正犯有共同之認識，而以
    幫助之意思，對於正犯資以助力，而未參與實施犯罪之行為
    者而言。是以，如未參與實施犯罪構成要件之行為，且係出
    於幫助之意思提供助力，即屬幫助犯，而非共同正犯。是核
    被告乙○○所為，係犯刑法第30條第1 項、第339 條第1 項
    之幫助詐欺取財罪。另被告係對正犯資以助力而未參與犯罪
    行為之實施，應依刑法第30條第2 項減輕其刑。又被告提供
    前開九份郵局帳戶之提款卡及密碼，使該詐欺集團成員對被
    害人戊○○、丁○○、甲○○及丙○○施以詐術，並使其等
    交付財物，係一行為觸犯數罪名，為想像競合犯，應依刑法
    第55條規定，從一幫助詐欺取財罪處斷。原公訴意旨雖僅就
    被害人戊○○、丁○○及甲○○部分之犯罪事實提起公訴，
    惟被害人丙○○之部分與前揭經起訴部分之犯罪事實，有想
    像競合犯之裁判上一罪關係，且復據臺灣士林地方法院檢察
    署檢察官移請併案審理，本院自得併予審究，附此敘明。爰
    審酌被告犯罪之動機、目的、手段、被害人等遭詐騙金額及
    其提供金融機構之帳戶供詐欺集團詐騙他人財物，危害社會
    正常交易安全，增加被害人尋求救濟之困難，並使犯罪之追
    查趨於複雜、被害人求償無門及被告於本院審理時終能坦承
    犯行等一切情狀，爰量處如主文所示之刑，並諭知易科罰金
    之折算標準，以示警懲。
據上論斷，應依刑事訴訟法第273 條之1 第1 項、第299 條第1
項前段，刑法第30條、第339 條第1 項、第55條、第41條第1項
前段，刑法施行法第1 條之1 ，判決如主文。
本案經檢察官朱學瑛到庭執行職務。
中    華    民    國    99    年     9    月     30   日
                  刑事第一庭法  官  莊明達
以上正本證明與原本無異。
如不服本判決應於收受判決後10日內向本院提出上訴書狀，並應
敘述具體理由；其未敘述上訴理由者，應於上訴期間屆滿後20日
內向本院補提理由書 (均須按他造當事人之人數附繕本)「切勿
逕送上級法院」。
                            書記官  丁梅芬
中    華    民    國    99    年     9    月     30   日
附錄本件論罪科刑依據法條全文：
刑法第339條第1項：
意圖為自己或第三人不法之所有，以詐術使人將本人或第三人之
物交付者，處5 年以下有期徒刑、拘役或科或併科1 千元以下罰
金。
附表：
   ┌──┬───┬─────────┬─────────┐
   │編號│被害人│詐騙方式          │匯款時地          │
   │    │      │                  │                  │
   ├──┼───┼─────────┼─────────┤
   │ 1  │丁○○│99年4 月19日18時54│99年4 月19日22時36│
   │    │      │分許，接獲自稱購物│分許，在臺北市中山│
   │    │      │網站服務人員電話，│區○○○路○段1號圓│
   │    │      │佯稱付款方式設定錯│山飯店ATM ，依指示│
   │    │      │誤，要求丁○○依其│轉帳新臺幣（下同）│
   │    │      │指示操作自動櫃員機│29,999元至乙○○上│
   │    │      │云云。            │開郵局帳戶內。    │
   ├──┼───┼─────────┼─────────┤
   │ 2  │戊○○│99年4 月19日19時20│99年4 月19日19時49│
   │    │      │分許，接獲自稱購物│分許，在臺南縣仁德│
   │    │      │網站服務人員電話，│鄉○○路○ 段1118號│
   │    │      │佯稱付款方式設定錯│仁德郵局，依指示轉│
   │    │      │誤，要求戊○○依其│帳29,988元至乙○○│
   │    │      │指示操作自動櫃員機│上開郵局帳戶內。  │
   │    │      │云云。            │                  │
   ├──┼───┼─────────┼─────────┤
   │ 3  │甲○○│99年4 月19日20時15│99年4 月19日20時15│
   │    │      │分許，接獲自稱購物│分許，在雲林縣虎尾│
   │    │      │網站服務人員電話，│鎮○○路64號郵局，│
   │    │      │佯稱付款方式設定錯│依指示轉帳29,989元│
   │    │      │誤，要求甲○○依其│至乙○○上開郵局帳│
   │    │      │指示操作自動櫃員機│戶內。            │
   │    │      │云云。            │                  │
   ├──┼───┼─────────┼─────────┤
   │ 4  │丙○○│99年4 月19日20時46│99年4 月19日21時17│
   │    │      │分許，接獲自稱購物│分許，在臺南市東區│
   │    │      │網站服務人員電話，│東寧路323 號東寧郵│
   │    │      │佯稱付款方式設定錯│局，依指示轉帳29,9│
   │    │      │誤，要求丙○○依其│84元至乙○○上開郵│
   │    │      │指示操作自動櫃員機│局帳戶內。        │
   │    │      │云云。            │                  │
   └──┴───┴─────────┴─────────┘

司法院資訊處製作；財團法人民間司法改革基金會備份。
